臺灣臺南地方法院民事判決
111年度家繼訴字第88號
原      告  磯○○華  住

訴訟代理人  黃紹文律師
被      告  財政部國有財產署南區分署

法定代理人  黃莉莉  
訴訟代理人  蔡奇宏  
複 代 理人  王文文  
上列當事人間請求確認繼承權存在事件，於民國111年11月17 日
經言詞辯論終結，本院判決如下：
    主      文
確認原告對於被繼承人甲○○之遺產繼承權存在。
訴訟費用由被告負擔。
    事實及理由
壹、程序方面：
    按確認法律關係之訴，非原告有即受確認判決之法律上利益
    者，不得提起之；確認證書真偽或為法律關係基礎事實存否
    之訴，亦同，民事訴訟法第247條第1項定有明文。又所謂即
    受確認判決之法律上利益，係指法律關係之存否不明確，原
    告主觀上認其在法律上之地位有不妥之狀態存在，且此種不
    妥之狀態，能以確認判決將之除去者而言（最高法院52年台
    上字第1240號判例意旨參照）。次按就法律所定親子或收養
    關係有爭執，而有即受確認判決之法律上利益者，得提起確
    認親子或收養關係存在或不存在之訴，家事事件法第67條第
    1項定有明文。經查，本件原告主張其為被繼承人甲○○（下
    稱被繼承人）之子，惟原告為外國人（日本籍），長居日本
    ，亦對被繼承人在國內之財產均不清楚，繼承事實開始後，
    對被繼承人之財產未予管理，致被繼承人之債權人以無人繼
    承聲請本院選任被告為被繼承人之遺產管理人，嗣原告發現
    上開事實向被告主張對於被繼承人之遺產有繼承權，然為被
    告所否認，則原告對被繼承人之繼承權是否存在，即不明確
    ，足致原告私法上之地位即繼承權有無有受侵害之危險，而
    此項危險得以確認判決加以除去，依前揭規定及說明，原告
    即有受確認判決之法律上利益而得提起本件訴訟。
貳、實體方面：
一、原告起訴主張：被繼承人為本國國籍之人，於民國101年4月
    22日死亡，留有遺產，因被繼承人之繼承人除原告（為被繼
    承人之子）外，尚有訴外人即被繼承人之配偶磯野英子、其
    他子女即磯野泰華、磯野麗華（以上3人均已拋棄繼承）等
    人，均為日本籍之外國人且不具本國國籍，均長居日本，亦
    對被繼承人在國內之財產均不清楚，致繼承事實開始後，對
    被繼承人之財產未予管理，嗣被繼承人之債權人以無人繼承
    聲請本院選任被告為被繼承人之遺產管理人。然原告現即為
    被繼承人唯一之繼承人，對於被繼承人之遺產即有繼承權，
    但為被告所否認等語，並聲明：⑴確認原告對於被繼承人甲○
    ○之遺產繼承權存在。⑵訴訟費用由被告負擔。
二、被告則陳述，對於原告之主張沒有意見等語。
三、得心證理由
　　㈠按「當事人於言詞辯論期日就前條第一項得處分之事項（
      按：即離婚、終止收養關係、分割遺產或其他得處分之事
      項），為捨棄或認諾者，除法律別有規定外，法院應本於
      其捨棄或認諾為該當事人敗訴之判決」，家事事件法第46
      條第1 項前段規定參照。查本件原告起訴請求確認繼承權
      存在事件，雖經被告承認原告繼承權存在，然因確認繼承
      權存在涉及公益，為不得處分之事項，故本件並無上開逕
      為被告認諾判決規定之適用，先予說明。　　
　  ㈡原告主張其為日本國人，其為被繼承人與訴外人磯野英子
      所生之子女，嗣被繼承人於101年4月22日死亡，留有遺產
      等事實，業據原告提出被繼承人之除戶戶籍謄本、被繼承
      人繼承系統表、土地登記謄本、經臺北駐日經濟文化代表
      處核閱認證之被繼承人之外國人登錄原票謄本；磯野英子
      、磯野泰華、磯野麗華之戶籍資料；東京家庭裁判所發給
      磯野英子、磯野麗華、磯野泰華之相續放棄申述受理證明
      書等件（見本院111年度司家調字第726號卷第13-27頁、
      本院卷第39-57頁）為證，並為被告所不爭執，自堪認為
      真實。
　　㈢按遺產繼承人，除配偶外，依左列順序定之：一、直系血
      親卑親屬。二、父母。民法第1138條定有明文。查被繼承
      人於101年4 月22日死亡時，除原告外，尚有訴外人即磯
      野英子、磯野泰華、磯野麗華等人，惟除原告外，其餘3
      人均已拋棄繼承，依上開規定，原告為被繼承人之第一順
      序繼承人。
    ㈣綜上，原告基於繼承權之法律關係，訴請確認原告對被繼
      承人之遺產有繼承權存在，洵屬有據，應予准許，爰判決
      如主文第一項。
四、本件事證業已明確，兩造其餘主張陳述及所提證據，經審
      酌後與判決結果無影響，爰不一一贅述，附此敘明。
五、據上論結，本件原告之訴為有理由，依民事訴訟法第78條
      ，判決如主文。
中　　華　　民　　國　　111 　年　　11　　月　　30　　日
                  家事法庭  法　官　陳文欽　　
以上正本係照原本做成。　　
如對本判決上訴，須於判決送達後20日內向本院提出上訴書狀（
須附繕本）。如委任律師提起上訴者，應一併繳納上訴審裁判費
。
中　　華　　民　　國　　111 　年　　11　　月　　30　　日
                            書記官  易佩雯